臺灣臺南地方法院新市簡易庭民事判決
109年度新簡字第575號
原      告  日盛國際商業銀行股份有限公司

法定代理人  黃錦瑭
訴訟代理人  卓恩婷


被      告  朱信民  

            朱逸森
上列當事人間請求清償信用卡消費款事件，經本院於民國110年1
月14日言詞辯論終結，判決如下：
    主  文
被告應於繼承被繼承人陳密瑞再轉繼承被繼承人朱誠茂之賸餘遺
產範圍內，連帶給付原告新臺幣壹拾叁萬捌仟伍佰柒拾貳元，及
自民國九十五年十一月十日起至民國一百零四年八月三十一日止
，按週年利率百分之二十計算之利息，並自民國一百零四年九月
一日起至清償日止，按週年利率百分之十四點九九計算之利息暨
新臺幣壹元之違約金。
原告其餘之訴駁回。
訴訟費用新臺幣壹仟肆佰肆拾元由被告於繼承被繼承人陳密瑞再
轉繼承被繼承人朱誠茂之賸餘遺產範圍內連帶負擔。
本判決原告勝訴部分得假執行。
    事實及理由
壹、程序方面：
　　被告朱信民經合法通知，無正當理由未於言詞辯論期日到場
    ，且核無民事訴訟法第436條第2項準用同法第386條所列各
    款情形，爰依原告聲請，由其一造辯論而為判決。
貳、實體方面：
一、原告起訴主張：訴外人朱誠茂（原名為朱倡民）於民國93年
    4月29日向原告，申請信用卡（卡號：0000000000000000)，
    經原告核發使用，依約朱誠茂即得於信用卡特約商店簽帳消
    費，並須於當（次）月之繳款截止日前向原告清償，逾期應
    自結帳日之次日起依信用卡約定條款第15條規定按週年利率
    20％計算之利息及違約金。詎朱誠茂未依雙方合意之信用卡
    使用約定正常繳款，連續2期未繳足最低應繳金額，原告遂
    於95年6月8日依信用卡約定條款第22條規定終止契約並終止
    其期限利益，迄至95年11月9日止，尚積欠新臺幣（下同）1
    38,572元未清償。嗣朱誠茂於98年4月9日死亡，訴外人即被
    繼承人陳密瑞未辦理拋棄繼承，陳密瑞自應承受朱誠茂財產
    上一切權利與義務，後陳密瑞亦於99年5月19日死亡，被告
    為陳密瑞之繼承人且未辦理拋棄繼承，應於繼承陳密瑞之遺
    產範圍內，就朱誠茂本件債務負連帶清償責任。為此，爰依
    消費借貸及繼承之法律關係提起本件訴訟等語。並聲明：被
    告應於繼承被繼承人陳密瑞再轉繼承被繼承人朱誠茂之遺產
    範圍內，連帶給付原告138,572 元，及自95年11月10日起至
    104年8月31日止，按週年利率20％計算之利息，另自104年9
    月1日起至清償日止，按週年利率14.99％計算之利息，暨自9
    5年11月10日至清償日止，逾期第1個月加計300元，逾期第2
    個月加計新臺幣400元，逾期第3個月加計500元之違約金，
    違約金之計收最高以連續3期為限。
二、被告方面：
　㈠被告朱逸森則以：被繼承人陳密瑞再轉繼承被繼承人朱誠茂
    之遺產時有辦理限定繼承，且朱誠茂亦未留下任何遺產，被
    告所繼承之遺產均係來自於被繼承人陳密瑞，並無繼承自朱
    誠茂之遺產。
　㈡被告朱信民未於言詞辯論期日到庭，亦未提出書狀為任何陳
    述或答辯。
三、得心證之理由：
　㈠原告主張之事實，業據其提出戶籍謄本、繼承系統表、信用
    卡申請書及約定條款、債務協商協議書、還款計晝、帳務明
    細、本院98年度繼字第1245號函等資料為證（見本院卷第19
    至53頁），且為被告朱逸森所不爭執，另被告朱信民經合法
    通知未於言詞辯論期日到場爭執，亦未提出書狀作為任何聲
    明或陳述，本院審酌原告所提證據，堪認原告主張之事實為
    真實，自堪信為真實。
　㈡按繼承人對於被繼承人之債務，以因繼承所得遺產為限，負
    清償責任；繼承人對於被繼承人之債務，以因繼承所得遺產
    為限，負連帶責任；繼承人於知悉其得繼承之時起3個月內
    開具遺產清冊陳報法院；繼承人有數人時，其中一人已依第
    一項開具遺產清冊陳報法院者，其他繼承人視為已陳報；繼
    承人依民法第1156條規定陳報法院時，法院應依公示催告程
    序公告，命被繼承人之債權人於一定期限內報明其債權；被
    繼承人之債權人，不於第1157條所定之一定期限內報明其債
    權，而又為繼承人所不知者，僅得就賸餘遺產，行使其權利
    ，民法第1148條第2項、第1153條第1項、第1156條第1項、
    第3項、第1157條第1項、第1162條分別定有明文。再按被繼
    承人之債權人，不於民法第1157條之1所定之一定期限內，
    報明其債權，而又為繼承人所不知者，繼承人對之所負之清
    償責任，僅於賸餘遺產範圍內為限，而非指繼承人繼承所得
    之全部遺產。於此情形，如被繼承人之債權人對繼承人為訴
    訟請求，法院之判決主文應明確標示：繼承人對之僅於賸餘
    遺產範圍負清償之責，否則，法院判決主文若未明確標示，
    將來執行法院強制執行時，債權人若主張對繼承所得之遺產
    執行，執行法院祇得依判決主文執行，繼承人不得以債權人
    僅得對賸餘遺產執行而聲明異議。且債權人僅得對賸餘遺產
    求償，係在事實審言詞辯論終結前即已存在之事實，繼承人
    於執行時，亦無從提起異議之訴（最高法院100年度台上字
    第1509號判決參照）。查朱誠茂於98年4月9日死亡，其繼承
    人陳密瑞已於法定期間內，依前揭規定開具遺產清冊陳報本
    院，經本院以98年度繼字第1245號公示催告限債權人於6個
    月內向繼承人報明其債權，並刊登在新聞廣告等情，業經本
    院調取本院98年度繼字第1245號全案卷宗核閱無訛，而原告
    既未陳明其已於上開公示催告期間內報明債權，揆諸上開規
    定，則原告僅得請求被告於繼承被繼承人陳密瑞再轉繼承被
    繼承人朱誠茂之賸餘遺產範圍內，行使權利，逾此範圍之請
    求，不應准許。至被告朱逸森固辯稱朱誠茂並未留有遺產等
    語，惟被告是否實際繼承朱誠茂之遺產，僅涉及原告得否及
    如何聲請強制執行之問題，屬強制執行時所應審究之事項，
    與原告本件請求無涉，被告此部分所辯，難謂可採。
　㈢次按約定之違約金額過高者，法院得減至相當之數額，民法
    第252 條定有明文，而契約當事人約定之違約金是否過高，
    應依一般客觀之事實、社會經濟狀況、當事人實際上所受損
    害及債務人如能如期履行債務時，債權人可享受之一切利益
    為衡量標準。查本件原告請求被告給付之違約金，本院審酌
    原告因朱誠茂遲延清償所受積極損害、所失利益，通常為該
    帳款再轉借他人後之利息收入或轉作他項投資之收益，然近
    年來國內貨幣市場之利率已大幅調降，且原告請求之利息已
    達週年利率20％及14.99 ％，復請求被告給付自95年11月10日
    至清償日止，逾期第1個月加計300元，逾期第2個月加計新
    臺幣400元，逾期第3個月加計500元之違約金，違約金之計
    收最高以連續3期為限，殊非公允，故本院認為原告請求之
    違約金，應酌減為1元為適當。
四、綜上所述，原告得依消費借貸及繼承之法律關係，請求被告
    就繼承被繼承人陳密瑞再轉繼承被繼承人朱誠茂之賸餘遺產
    範圍內連帶償還朱誠茂積欠之數額。從而，原告請求被告應
    於繼承被繼承人陳密瑞再轉繼承被繼承人朱誠茂之賸餘遺產
    範圍內為如主文第1項所示之給付，為有理由，洵屬正當，
    應予准許，至逾此部分之請求，即非有據，應予駁回。
五、按各當事人一部勝訴、一部敗訴者，其訴訟費用，由法院酌
    量情形，命兩造以比例分擔或命一造負擔，或命兩造各自負
    擔其支出之訴訟費用；共同訴訟人因連帶或不可分之債敗訴
    者，應連帶負擔訴訟費用；法院為終局判決時，應依職權為
    訴訟費用之裁判，民事訴訟法第79條、第85條第2項、第87
    條第1項定有明文。查本件之訴訟費用額確定為1,440元（即
    第一審裁判費），本件原告雖一部勝訴、一部敗訴，惟原告
    敗訴部分僅為逾越被繼承人朱誠茂之賸餘遺產範圍及違約金
    部分，是訴訟費用仍應由被告於繼承被繼承人陳密瑞再轉繼
    承被繼承人朱誠茂之賸餘遺產範圍內全部連帶負擔為適當，
    爰確定本件訴訟費用之負擔如主文第3項所示。
六、本判決係就民事訴訟法第427 條第1 項所定適用簡易程序所
    為被告敗訴之判決，依同法第389 條第1 項第3 款規定，就
    原告勝訴部分，應依職權宣告假執行。
七、訴訟費用負擔之依據：民事訴訟法第79條、第85條第2項、
    第87條第1項。
中　　華　　民　　國　     110   　年　　1　　月　　28　
　日
　　　　　　　　　新市簡易庭     法       官   施志遠
以上正本係照原本作成。
如不服本判決，應於判決送達後20日內，向本院提出上訴狀並表
明上訴理由（須附繕本）。如委任律師提起上訴者，應一併繳納
上訴審裁判費。
中　　華　　民　　國　  110  　年　　1　　月　　29　　日
             　                                             書 記 官  李慈容